【裁判字號】    89,易,3425
【裁判日期】    891208
【裁判案由】    違反勞動基準法
【裁判全文】
臺灣高雄地方法院刑事判決                        八十九年度易字第三四二五號
    公  訴  人  臺灣高雄地方法院檢察署檢察官
    被      告  乙○○
右列被告因違反勞動基準法案件，經檢察官提起公訴（八十九年度偵字第一二三八三
號），本院判決如左：
    主  文
乙○○共同違反女工不得於午後十時至翌晨六時之時間內工作之規定，處罰金伍仟元
，如易服勞役，以佰元折算壹日。
    事  實
一、乙○○與丙○○（另案經檢察官聲請簡易判決處刑）合夥經營設於高雄市○○○
    路七號之「顛覆泡沬紅茶店」（招牌名為辣妹泡沬紅茶店），由乙○○負責人事
    安排及營業事務，丙○○則負責文宣及客服部分，並推由丙○○為名義負責人，
    而經營餐飲業。明知非經取得工會或勞工之同意，並實施晝夜三班制，安全衛生
    設施完善及備有女工宿舍，或有交通工具接送，具有法定原因，經主管機關核准
    者，不得使女工於午後十時至翌日凌晨六時之時間內工作。且其等無因不能控制
    及預見之非循環性緊急事故，干擾其店正常工作時間之事由，竟未經主管機關高
    雄市政府勞工局之核准，共同基於使女工在上揭禁制時間內工作之犯意，自八十
    九年五月一日起，以每月新台幣（下同）三萬元之代價，僱用女服務生甲○○等
    四人，於午後十時後在上址泡沬紅茶店內擔任點餐、送餐點及整理桌面等服務工
    作。嗣於八十九年五月十五日下午十一時四十分許，為警在上址當場查獲。
二、案經高雄市政府函送台灣高雄地方法院檢察署檢察官偵查起訴。
    理  由
一、訊據被告乙○○固坦承確與丙○○合夥經營設於高雄市○○○路七號之「顛覆泡
    沬紅茶店」，由其負責人事安排及營業事務，丙○○則負責文宣及客服部分，並
    有於右揭時、地雇用女服務生甲○○等四人從事服務工作，工作時間自午後十時
    至翌日凌晨二時之事實不諱，惟辯稱：登記負責人為丙○○，且丙○○因上開事
    實業已被起訴，不應再處罰伊云云。經查：
  (一)按所謂雇主，係僱用勞工之事業主、事業經營之負責人或代表事業主處理有關勞
    工事務之人，勞動基準法第二條第二款定有明文。本件被告雖非上址泡沬紅茶店
    登記之負責人，有高雄市政府營利事業登記證在卷足憑，惟據被告於本院審理時
    供稱：該店由伊及丙○○二人合夥經營，實際經營亦由伊與丙○○負責，大多時
    間二人均在店內，至少會留一人在店內，而由伊負責人事及經營，丙○○則負責
    文宣及客服部分，又查獲當時在場之女服務生四人中，甲○○、閻欣儀及王慧婷
    等三人，係伊由前所經營設於高雄市○○路之泡沬紅茶店帶來該店繼續服務之員
    工等語，並據證人即該店登記名義人丙○○於本院審理中證述屬實。準此，被告
    既為合夥經營之股東，並實際為該店之經營，且被告係負責人事應徵及員工上班
    時間排定之事務，揆諸上揭規定，被告雖非該店登記名義人，然亦為勞動基準法
    所稱之雇主，應堪認定。從而，尚不得僅因登記負責人為丙○○，並已另案經檢
    察官聲請簡易判決處刑，而免除被告之刑事責任。
  (二)右揭乙○○僱用女服務生甲○○等四人自午後十時至翌日凌晨二時工作之事實，
    業據被告於警訊及本院審理時供承在卷，並據證人即該店女服務生甲○○於警訊
    中證述屬實。而被告所經營之泡沬紅茶店屬餐飲業，為應適用勞動基準法之行業
    ，須經勞動檢查機構檢查安全衛生設備合格後，始得命受僱於該店從事工作獲致
    工資之女服務生於午後十時至翌日凌晨六時之時間內工作，惟並未依法申請女工
    夜間工作，有高雄市政府八十九年五月三十日八九高市府勞二字第一七四三九號
    函在卷可稽，且高雄市政府警察局新興分局於八十九年五月十五日二十三時四十
    分許臨檢該店時，確實發現甲○○、閻欣儀、王慧婷及劉雅玲四名女服務生在店
    內從事點餐、送餐點及整理桌面等服務工作，有該局臨檢現場檢查紀錄一紙在卷
    可按，是被告該部分之自白與事實相符，堪信為真實。
  (三)綜上所述，本件事證明確，被告犯行堪以認定。
二、核被告乙○○所為，係違反勞動基準法第四十九條第一項前段規定，應依同法第
    七十七條規定論處。被告與丙○○就上揭犯行，有犯意之聯絡及行為之分擔，均
    為共同正犯。爰審酌被告為經營泡沬紅茶店，竟違背國家保護女工及童工勞動工
    作權益之政策，惟情節尚屬輕微，犯罪之手段、目的、所生危害，及犯後態度等
    一切情狀，量處如主文所示之刑，並諭知易服勞役之折算標準。
據上論斷，應依刑事訴訟法第二百九十九條第一項前段，勞動基準法第七十七條、第
四十九條第一項前段，刑法第十一條前段、第二十八條、第四十二條第二項，罰金罰
鍰提高標準條例第二條，判決如主文。
本案經檢察官姜麗儒到庭執行職務。
中      華      民      國      八十九    年      十二    月      八    日
                                  臺灣高雄地方法院刑事第六庭
                                      法  官  洪榮家
右正本證明與原本無異。
如不服本判決，應於判決送達後十日內，向本院提出上訴狀。
                                      書記官  曾定家
中      華      民      國      八十九    年      十二    月      八    日
附錄本判決論罪科刑之法條:
勞動基準法第四十九條第一項：
女工不得於午後十時至凌晨六時之時間內工作。但經取得工會或勞工同意，並實施晝
夜三班制，安全衛生設備完善，及備有女工宿舍，或有交通工具接送，且有左列情形
之一，經主管機關核准者不在此限：
一、因不能控制及預見之非循環性緊急事故，干擾該事業之正常工作時間者。
二、生產原料或材料有易於敗壞，為免於損失必須於夜間工作者。
三、擔任管理技術之主管職務者。
四、遇有國家緊急事故或為國家經濟重大利益所需要，徵得有關勞雇團體之同意，並
    經中央主管機關核准者。
五、運輸、倉儲及通信業經主管機關核定者。
六、衛生褔利及公用事業，不需從事體力勞動者。
勞動基準法第七十七條：
違反第四十二條、第四十四條第二項、第四十五條、第四十七條、第四十八條、第四
十九條或第六十四條第一項規定者，處六月以下有期徒刑、拘役或科或併科二萬元以
下罰金。


司法院資訊處製作；財團法人民間司法改革基金會備份。
